臺灣臺南地方法院民事裁定
109年度消債更字第404號
聲請人  郭登賢
                
代理人  林錦輝律師
上列當事人因消費者債務清理事件聲請更生，本院裁定如下：
    主    文
聲請人乙○○自民國110年3月22日下午4時起開始更生程序，並命
司法事務官進行本件更生程序。
    理    由
一、按債務人不能清償債務或有不能清償之虞，且無擔保或無優
    先權之債務總額未逾新臺幣（下同）1,200萬元者，於法院
    裁定開始清算程序或宣告破產前，得向法院聲請更生；債務
    人對於金融機構負債務者，在聲請更生或清算前，應向最大
    債權金融機構請求協商債務清償方案，或向其住、居所地之
    法院或鄉、鎮、市、區調解委員會聲請債務清理之調解；協
    商或調解成立者，債務人不得聲請更生或清算，但因不可歸
    責於己之事由，致履行有困難者，不在此限；法院開始更生
    程序之裁定，應載明其年、月、日、時，並即時發生效力；
    法院裁定開始更生或清算程序後，得命司法事務官進行更生
    或清算程序；必要時，得選任律師、會計師或其他適當之自
    然人或法人一人為監督人或管理人，消費者債務清理條例第
    3條、第42條第1項、第45條第1項、第151條第1項、第7項、
    第16條第1項分別定有明文。
二、聲請意旨略以：聲請人積欠無擔保及無優先權債務約7,182,
    647元，為清理債務，於民國109年9月向鈞院申請更生前調
    解，最大債權銀行永豐商業銀行股份有限公司（以下簡稱永
    豐銀行）提供以本金1,260,000元，分180期，利率0%，每月
    還款7,000元之協商方案，惟因聲請人尚積欠滙誠第二資產
    管理股份有限公司（以下簡稱滙誠第二資產公司）之債務約
    490,000元未納入協商，聲請人每月最大可還款金額僅為5,0
    00元，故未達成協商共識，致協商不成立；聲請人目前任職
    於廣發汽車保養廠，從事烤漆工作，每月平均薪資為34,000
    元。又聲請人僅係一般消費者，並未從事營業，復未經法院
    裁定開始清算程序或宣告破產，爰提起本件聲請，請准予更
    生程序清理債務等語。
三、聲請人前揭主張，業據提出財產及收入狀況說明書、債權人
    清冊、財團法人金融聯合徵信中心當事人查詢個人資料（信
    用報告）回覆書、調解不成立證明書、綜合所得稅各類所得
    資料清單、全國財產稅總歸戶財產查詢清單及勞工保險被保
    險人投保資料表等件為憑，經查：
（一）本件前置調解程序中，永豐銀行提供以本金1,260,000元
      ，分180期、利率0%，每月繳付7,000元之協商方案，惟因
      聲請人尚積欠滙誠第二資產公司之債務約490,000元未納
      入協商，聲請人每月最大可還款金額僅為5,000元，故未
      達成協商共識，致協商不成立，有調解不成立證明書在卷
      可稽。
（二）聲請人前未曾經法院宣告清算程序或宣告破產，亦未曾依
      消費者債務清理條例或破產法之規定而受刑之宣告等情，
      亦有本院民事紀錄科查詢表、臺灣高等法院被告前案紀錄
      表在卷足憑。
（三）聲請人稱述現任職於廣發汽車保養廠，從事烤漆工作，每
      月平均薪資為34,000元，業據其提出薪資單為憑，堪信為
      真實。
（四）按債務人必要生活費用，以最近一年衛生福利部或直轄市
      政府所公告當地區每人每月最低生活費1.2倍定之，消費
      者債務清理條例第64條之2第1項定有明文；參酌臺南市政
      府公告109年度臺南市低收入戶最低生活費用每人每月為1
      2,388元，該生活費標準乃係按照政府最近1年平均每人消
      費支出（包括食品費、衣著鞋襪費、房租水電費、家居管
      理費、醫療保健費、交通通訊費、娛樂教育費及雜項支出
      ）百分之60而訂定，則其1.2倍為14,866元（計算式：12,
      388×1.2≒14,866，小數點以下四捨五入），故認聲請人每
      月必要生活費用，依上開標準以每月14,866元計算為適當
      。準此，本院審認聲請人每月必要生活支出及扶養未成年
      子女郭○○、郭△△之支出應以29,732元【計算式：14,866元
      ＋（14,866元×2÷2）＝29,732元】為適當，逾此範圍即不予
      計入。
（五）按直系血親卑親屬為第一順位之扶養義務人，而負扶養義
      務者有數人而其親等同一時，應各依其經濟能力，分擔義
      務，民法第1115條第1項第1款、第3項定有明文。查聲請
      人母親甲○○○為33年6月28日生，而聲請人另有兄弟姊妹共
      5人乙情，固有聲請人提出之戶籍謄本在卷足憑；惟甲○○○
      於107、108年度分別有利息所得2,521元、5,847元，名下
      有2000年份汽車1輛，且每月領有老年農民福利津貼7,550
      元及老年年金給付7,879元，有本院依職權調閱甲○○○107
      、108年度稅務電子閘門財產所得調件明細表及勞動部勞
      工保險局109年12月3日保國四字第10960541460號函在卷
      可稽，可推知聲請人母親應有相當資力可供維持基本生活
      ，應無受扶養之必要。是聲請人主張每月支出母親甲○○○
      扶養費2,973元，尚難採認。
（六）依本院職權調閱聲請人107、108年度稅務電子閘門財產所
      得調件明細表所示，聲請人名下僅有1994年份汽車1輛。
（七）聲請人雖曾向本院就無擔保債務申請前置調解，永豐銀行
      提供以本金1,260,000元，分180期、利率0%，每月繳付7,
      000元之調解方案，然聲請人目前每月收入僅約34,000元
      ，扣除其每月必要支出29,732元（計算式：14,866元＋14,
      866元＝29,732元）後，僅餘4,268元，顯不足支付上開應
      償還之協商款項7,000元，遑論聲請人尚積欠7家資產管理
      公司之債務金額約4,761,242元（依各資產管理公司陳報
      之債權金額）未列入清償，堪認聲請人確已達不能清償債
      務或有不能清償之虞之程度。
四、綜上所述，聲請人僅係一般消費者，並未從事營業，其已達
    不能清償債務或有不能清償之虞之程度，其中無擔保或無優
    先權之債務，在1,200萬元以下，且未經法院裁定開始清算
    程序或宣告破產，又查無消費者債務清理條例第6條第3項、
    第8條或第46條各款所定駁回更生聲請之事由存在，則聲請
    人聲請更生，應屬有據，爰裁定如主文。
中　　華　　民　　國　　110 　年　　3 　　月　　22　　日
                         臺灣臺南地方法院消債法庭  
                             法  官  王 獻 楠
以上正本係照原本作成。
本裁定不得抗告。
中　　華　　民　　國　　110 　年　　3 　　月　　22　　日
                    　  　   書記官　蕭 雅 文